【裁判字號】    97,裁,652
【裁判日期】    970124
【裁判案由】    娛樂稅
【裁判全文】
最  高  行  政  法  院  裁  定
                                     97年度裁字第00652號
上  訴  人  烏來觀光事業股份有限公司
代  表  人  甲○○
被 上訴 人  臺北縣政府稅捐稽徵處
代  表  人  乙○○
上列當事人間娛樂稅事件，上訴人對於中華民國96年7月30日臺
北高等行政法院95年度訴字第4118號判決，提起上訴，本院裁定
如下：
    主  文
上訴駁回。
上訴審訴訟費用由上訴人負擔。
    理  由
一、按對於高等行政法院判決之上訴，非以其違背法令為理由，
    不得為之，行政訴訟法第242條定有明文。依同法第243條第
    1項規定，判決不適用法規或適用不當者，為違背法令；而
    判決有同條第2項所列各款情形之一者，為當然違背法令。
    是當事人對於高等行政法院判決上訴，如依行政訴訟法第24
    3條第1項規定，以高等行政法院判決有不適用法規或適用不
    當為理由時，其上訴狀或理由書應有具體之指摘，並揭示該
    法規之條項或其內容；若係成文法以外之法則，應揭示該法
    則之旨趣；倘為司法院解釋或本院之判例，則應揭示該判解
    之字號或其內容。如以行政訴訟法第243條第2項所列各款情
    形為理由時，其上訴狀或理由書，應揭示合於該條項各款之
    事實。上訴狀或理由書如未依此項方法表明，或其所表明者
    與上開法條規定不合時，即難認為已對高等行政法院判決之
    違背法令有具體之指摘，其上訴自難認為合法。
二、本件上訴人對於高等行政法院判決上訴，係以：臺北縣娛樂
    稅徵收細則係臺北縣政府於民國89年8月8日重新訂定，依娛
    樂稅法第6條、臺北縣娛樂稅徵收細則第3條規定，臺北縣政
    府擬訂之娛樂稅徵收率表，應提經議會通過；被上訴人並未
    提出89年8月8日以後經臺北縣議會通過娛樂稅徵收率表之證
    明文件，依行政程序法第158條規定，該徵收率表應屬無效
    。又臺北縣娛樂稅徵收率表雖曾於81年6月提請臺北縣議會
    議決通過，然上開臺北縣娛樂稅徵收細則既曾於89年重新訂
    定，即應重新送交代表最新民意機關之議會議決。原審剝奪
    臺北縣議會對臺北縣政府行使監督娛樂稅徵收之權力，顯違
    法治國家權力分立之原則。又系爭烏來空中纜車前已經行政
    部門認定為交通工具，此有臺灣省觀光事業委員會53年3月1
    6日台觀設字第0481號通知、臺灣省政府交通處72年8月17日
    72交觀字第39267號函、臺灣省稅務局72年9月6日72稅3字第
    51801號函、被上訴人88年3月8日88北縣稅消字第371587號
    函及內政部營建署92年6月20日函文等可稽，原審未察上開
    行政機關之函文意旨，顯有違行政程序法第8條規定之信賴
    保護原則。且本件既經臺灣省觀光事業委員會、臺灣省政府
    交通處、臺灣省稅務局、被上訴人等機關認定屬交通工具，
    惟被上訴人及財政部仍擅自曲解交通部74年1月3日之函文意
    思，並據為課稅基礎，況交通部89年4月20日交路89字第004
    038號函僅係針對纜車之安全檢查予以釋示，並非提供財稅
    機關課稅標準之用，足見被上訴人認定課稅之理由顯有違法
    。且依行政院經濟建設委員會93年8月23日都字第093000381
    7號函說明二可知，機械遊樂設施管理辦法，其目的僅為安
    全檢查之用，而非課徵娛樂稅之法源依據。既然在行政機關
    就纜車之性質尚未有確定共識前，被上訴人及財政部即無理
    由逕行認定，片面改變以往行政機關之見解，原判決未察上
    開函文，顯有判決適用法規不當之違法。依被上訴人提出之
    娛樂稅稅額計算表，其課徵娛樂稅之範圍係包含「樂園清潔
    維護費」及「纜車來回費用」，上開計算方式已將上訴人入
    場券依票價結構分開計算。而樂園清潔維護費及園區內其他
    機械遊樂設施既已課徵娛樂稅，則在系爭纜車為進入雲仙樂
    園唯一之交通工具下，纜車來回費用性質上應屬交通工具費
    用，實無疑義，原審對此亦未詳加論述，有判決不備理由之
    違法。再者，被上訴人就上訴人經營之纜車課徵娛樂稅，係
    依娛樂稅法第2條第1項第6款，該款前段之例示規定所指：
    撞球場、保齡球館、高爾夫球場，均為與球類有關之娛樂項
    目，就後段之概括項目之解釋更應以「與球類有關之娛樂項
    目」為範圍。本件之纜車與球類有關娛樂項目並無相關連性
    ，被上訴人援引該條款規定及臺北縣娛樂稅徵收細則，課徵
    上訴人經營之空中纜車娛樂稅，即已違背法令解釋之法理。
    被上訴人援引財政部83年6月15日台財稅第831596600號函釋
    係「併同入園費課徵娛樂稅」，既然就入園費部分，業經被
    上訴人表示不另課徵娛樂稅，何來「併同入園費課徵娛樂稅
    」？被上訴人將「清潔維護費」，納入本案娛樂稅課徵之範
    圍，並無依據。且遍查中華民國法律，也未看到「清潔維護
    費」納入娛樂稅課徵之範圍，故此函釋顯違背憲法規定，原
    審判決未察原處分上開違法之處，顯有違租稅法定原則。再
    者，如謂上訴人所經營之空中纜車屬於娛樂設施，其他更具
    有娛樂性的烏來樂園區之柴車、太平山碰碰車、阿里山登山
    觀光火車等，亦未見財政部責令地方財稅機關應對之課徵娛
    樂稅，此顯有違背憲法上之平等原則。又娛樂稅為「行為稅
    」，上訴人經營之雲仙樂園是「生態主題園區」，園區中之
    遊樂設施僅是吸引消費者入園以藉機宣傳生態保護之重要性
    ，並非是以機械遊樂設施為主題，「一票到底」之「機動遊
    藝樂園」。消費者購買纜車票搭乘空中纜車係前往雲仙樂園
    休閒，上訴人僅係提供纜車供乘客搭乘前往，與一般遊客搭
    乘車輛或船舶前往遊樂場所相同，並非娛樂稅徵收之範圍。
    園區內機械遊樂設施已另有徵收娛樂稅，不應針對纜車及清
    潔維護費另行課徵娛樂稅等語，為其理由。
三、本院經核上訴意旨，無非係就原審取捨證據、認定事實之職
    權行使，及依職權本其自由裁量權所酌定，指摘其為不當，
    並就原審已論斷者，再執陳詞為指摘及泛言未論斷，而非具
    體表明合於不適用法規、適用法規不當、或行政訴訟法第24
    3條第2項所列各款之情形，難認對該判決之如何違背法令已
    有具體之指摘。末查，財政部83年6月15日臺財稅第8315966
    00號函，係為防免藉由其他名目收費以規避娛樂稅之認定事
    實之行政規則，並非另行創設「清潔維護費」應課徵娛樂稅
    之依據，故上訴意旨執以指摘，仍屬對原審認定事實之職權
    行使為爭議，自難認對該判決之如何違背法令已有具體之指
    摘。故依首揭說明，應認本件上訴為不合法。
四、據上論結，本件上訴為不合法，依行政訴訟法第249條第1項
    前段、第104條、民事訴訟法第95條、第78條，裁定如主文
    。
中    華    民    國    97    年    1     月    24    日
                    最高行政法院第三庭
                        審判長法官  黃  璽  君
                              法官  林  茂  權
                              法官  鄭  忠  仁
                              法官  黃  本  仁
                              法官  吳  東  都
以  上  正  本  證  明  與  原  本  無  異
中    華    民    國    97    年    1     月    25    日
                              書記官  王  福  瀛


司法院資訊處製作；財團法人民間司法改革基金會備份。
